臺灣新竹地方法院刑事判決
110年度交訴字第37號
公  訴  人  臺灣新竹地方檢察署檢察官
被      告  彭仕銘



上列被告因公共危險等案件，經檢察官提起公訴（109年度偵字
第10847號），本院判決如下：
    主  文
彭仕銘無罪。    
    理  由
一、公訴意旨略以：被告彭仕銘於民國109年8月13日晚上10時15
    分許，無照駕駛車牌號碼0000-00號自用小客車，沿新竹縣
    竹北市自強南路外側車道由南往北直行時，本應注意車前狀
    況及兩車併行距離，隨時採取必要安全措施，且依當時天候
    晴、夜間有照明、柏油路面乾燥無缺陷、無障礙物及視距良
    好等一切情狀，並無不能注意之情事，竟疏未注意及此，貿
    然向左偏駛，適有告訴人范生強騎乘車牌號碼000-0000號普
    通重型機車沿同路段外側車道直行在前揭1887-A7號汽車左
    前方，因無從閃避，而遭被告彭仕銘所駕車輛衝撞，使告訴
    人范生強人車倒地，致受有多處下背部和骨盆擦傷(腰椎至
    尾椎背脊部位)、兩側手肘擦傷、左手擦傷、左膝及兩側足
    踝部位擦傷等傷害。詎被告彭仕銘於肇事致人受傷後，竟未
    下車查看及對告訴人范生強施以必要之救護或向警察機關報
    案，即基於肇事逃逸之犯意，置告訴人范生強於不顧，立即
    駕車逃逸。因認被告涉犯刑法第284 條前段之過失傷害、（
    修正後）刑法第185 條之4第1項前段之駕駛動力交通工具發
    生交通事故，致人傷害而逃逸等罪嫌（原起訴意旨所載被告
    涉犯之刑法第185之4條肇事逃逸罪嫌，已經於110年5月28日
    修正公布，於同年月30日施行，且修正後之規定較利於被告
    ）。
二、按犯罪事實應依證據認定之，無證據不得認定犯罪事實、不
    能證明被告犯罪者，應諭知無罪之判決，刑事訴訟法第154
    條第2項、第301條第1項分別定有明文。又刑事訴訟法第156
    條第2項規定，被告雖經自白，仍應調查其他必要之證據，
    以察其是否與事實相符。立法目的乃欲以補強證據擔保自白
    之真實性；亦即以補強證據之存在，藉之限制自白在證據上
    之價值。而所謂補強證據，則指除該自白本身外，其他足資
    以證明自白之犯罪事實確具有相當程度真實性之證據而言。
    再按，事實之認定，應憑證據，如未能發現相當證據，或證
    據不足以證明，自不能以推測或擬制之方法，以為裁判基礎
    ；又認定不利於被告之事實，須依積極證據，苟積極證據不
    足為不利於被告事實之認定時，即應為有利於被告之認定，
    更不必有何有利之證據，最高法院40年台上字第86號及30年
    上字第816號判例可資參照。據此，刑事訴訟上證明之資料
    ，無論為直接證據或間接證據，均須達於通常一般之人均不
    致於有所懷疑，而得確信為真實之程度，始得據為有罪之認
    定，若關於被告是否犯罪之證明未能達此程度，而有合理性
    懷疑之存在，致使無從形成有罪之確信，根據「罪證有疑、
    利於被告」之證據法則，即不得遽為不利被告之認定，最高
    法院76年台上字第4986號判例意旨可資參照。復檢察官對於
    起訴之犯罪事實，倘其所提出之證據，不足為被告有罪之積
    極證明，或其指出之證明方法，無從說服法院以形成被告有
    罪之心證，基於無罪推定之原則，自應為被告無罪判決之諭
    知，最高法院92年台上字第128號判例意旨足資參照。另按
    犯罪事實之認定，係據以確定具體的刑罰權之基礎，自須經
    嚴格之證明，故其所憑之證據不僅應具有證據能力，且須經
    合法之調查程序，否則即不得作為有罪認定之依據。倘法院
    審理之結果，認為不能證明被告犯罪，而為無罪之諭知，即
    無刑事訴訟法第154條第2項所謂「應依證據認定」之犯罪事
    實之存在。因此，同法第308條前段規定，無罪之判決書只
    須記載主文及理由。而其理由之論敘，僅須與卷存證據資料
    相符，且與經驗法則、論理法則無違即可，所使用之證據亦
    不以具有證據能力者為限，即使不具證據能力之傳聞證據，
    亦非不得資為彈劾證據使用。故無罪之判決書，就傳聞證據
    是否例外具有證據能力，本無須於理由內論敘說明（最高法
    院100年度台上字第2980號判決意旨可參）。
三、公訴意旨認被告涉犯前揭過失傷害、駕駛動力交通工具發生
    交通事故致人傷害而逃逸等罪嫌，無非係以被告於警詢、偵
    訊時之供述、告訴人於警詢及偵查中之指述、證人莊展晟之
    證述、東元醫療社團法人東元綜合醫院109年8月13日診斷證
    明書、1887-A7號汽車車輛詳細資料報表及1887-A7號汽車租
    賃契約書各1份、道路交通事故現場圖；道路交通事故調查
    報告表㈠、㈡；現場、監視器畫面截圖暨車損照片及檢察官勘
    驗筆錄各1份、證號查詢汽車駕駛人（即被告）資料1紙等為
    其主要論據。
四、訊據被告堅詞否認有何過失傷害、駕駛動力交通工具發生交
    通事故致人傷害而逃逸之犯行，辯稱：肇事當時不是我開車
    ，而是莊展晟開車，當時是莊展晟開車載我要去竹北自強南
    路經國橋下停車場牽車，是一台白色馬自達的車輛，我一位
    叫做彭皓的朋友借我的車，案發當時我坐在副駕駛座，駕車
    的人是莊展晟等語。經查：
（一）駕駛車號0000-00號汽車之駕駛人，確有於上揭時間，行
      經上揭路段時，疏未注意車前狀況，貿然向左偏駛，撞擊
      騎乘機車行駛於左前方之告訴人，致告訴人倒地後受有前
      開傷勢，而駕駛上揭小客車之人肇事致人受傷後，未下車
      查看予以救護，反逕行駕車離開現場等情，業據證人即告
      訴人范生強於警詢、偵訊時證述甚明（見偵卷第17至20、
      104至105頁），並有竹北分局高鐵派出所警員劉昶麟於10
      9年9月6日製作之職務報告1份（見偵卷第4至5頁）、（證
      人范生強）東元醫療社團法人東元綜合醫院109年8月13日
      診斷證明書（乙種）1份（見偵卷第21頁）、新竹縣政府
      警察局竹北分局道路交通事故現場圖、道路交通事故調查
      報告表（一）、（二）各1份（見偵卷第35至37頁）、新
      竹縣政府警察局竹北分局高鐵派出所道路交通事故照片（
      現場暨車損、監視器畫面截圖、肇事逃逸車輛）共24張（
      見偵卷第43至54頁）、臺灣新竹地方檢察署勘驗筆錄1份
      （見偵卷第107至110頁），及路口監視器畫面光碟1片等
      在卷可參，且經本院於準備程序時勘驗前監視器畫面無訛
      ，有勘驗筆錄在卷可憑（見本院卷第85至86頁），被告對
      此亦不爭執，是此部分之事實，自堪認定。
（二）從而，本案應審究者即為被告是否係案發當時駕駛上開車
      輛之人，而須負過失傷害責任及駕駛動力交通工具發生交
      通事故致人受傷而逃逸之罪責。依下列相關證人所述及證
      據，可認本案駕駛上開車輛肇事之人係證人莊展晟而非被
      告彭仕銘，茲說明如下：
　 1、證人莊展晟於本院審理時已證稱略以：案發那天我是要載
      彭仕銘去牽車，在109年8月13日發生車禍前，我們從橫山
      大肚出發到竹北，109年8月13日是在叫「小張」（音譯）
      就是范御章的朋友家裡與彭仕銘碰面，當天我是載彭仕銘
      去竹北牽車，彭仕銘在牽車後約半小時有跟我說我車子有
      擦撞的痕跡，當天我是載彭仕銘到竹北快速道路橋下，就
      是自強南路橋下，牽到車後彭仕銘有跟我講我車有擦撞痕
      跡，後面就各自開車離開了；車號0000-00號自用小客車
      是我向別人租來的；我承認開車的是我；確實有彭仕銘所
      說他覺得這件事情他有道義責任，所以他出來承認他是駕
      駛人這件事，所以我在警察局製作筆錄時回答警察說車禍
      當天不是我開車，這個回答是故意說謊的；109年8月13日
      當天，我就是跟彭仕銘一起從橫山李文鈞租屋處出發，由
      我駕駛車號0000-00 號自小客車到達竹北自強南路的橋下
      牽彭仕銘的車，過程中都是我駕駛車號0000-00號車輛，
      當時我是從自強南路下橋後往前行駛再迴轉，發生事故就
      我的責任部分，我會去找被害人和解，且當時我駕駛車輛
      的剎車燈有亮起來，我承認我有察覺到發生事故，當時我
      確實有看到對方機車滑倒，後來我載著彭仕銘是在下橋第
      一個路口，就是自強南路、文興路口迴轉，載他去牽車的
      地點，就是在興隆路旁的自強南路經國橋下，他牽的車子
      是馬自達白色的，後來在經國橋下牽車處，彭仕銘當時就
      有跟我說我的車子有擦撞的痕跡等語明確（見本院卷第36
      2至372頁）。
　 2、證人李文鈞於本院審理時亦證稱略以：車號0000-00自小
      客車在109年8月13日晚上發生車禍一事我知道，我聽彭仕
      銘、莊展晟講過，何時講的我不確定，是發生車禍當天，
      說他們有撞到人，後面由彭仕銘去扛，我有關心撞到人人
      有無怎樣，他們說撞到就離開（見本院卷第257至258頁）
      ，案發當天發生車禍前，彭仕銘、莊展晟他們有去我家，
      因為吸食毒品，當天也有彭仕銘要求莊展晟載他去竹北這
      件事情（見本院卷第259、260頁），我確定他們兩人都有
      講由彭仕銘幫莊展晟扛的這件事，彭仕銘可能是因為他請
      莊展晟載他才撞到人，覺得有愧疚，才幫他扛等語（見本
      院卷第265頁）。
　 3、則證人莊展晟固於警詢時證稱案發當時其並未駕駛上開車
      輛，然其於本院審理時已經證稱案發當時其確實為駕駛人
      ，並就何以說法與警詢所述不同加以說明，即當時係因為
      被告彭仕銘認為對證人莊展晟有愧而要擔負該罪責，此部
      分核與證人李文鈞上揭所述相符；佐以證人莊展晟所使用
      之門號0000000000號行動電話，其通訊數據上網歷程紀錄
      所顯示之基地台位置，於109年8月13日22時許，位置尚在
      新竹縣橫山鄉大肚村，於同日22時44分許，基地台位置則
      在新竹縣○○市○○路○段000號之位置，被告彭仕銘所持用之
      門號0000000000號行動電話，於109年8月13日22時22分、
      25分許，則顯示其基地台位置均在新竹縣○○市○○路○段000
      號之位置，有台灣大哥大資料查詢、通訊數據上網歷程查
      詢共7紙（見聲調卷第3至9頁）、遠傳通訊數據上網歷程
      查詢共2紙（見本院卷第279至280頁）等資料在卷可參。
      從而，證人莊展晟於本院審理時所述，不僅與被告彭仕銘
      、證人李文鈞所述大致相符，其所持用之行動電話基地台
      位置所顯示其案發當時之行跡，亦與其所述當天駕駛車輛
      行駛動向及被告彭仕銘所處位置相符，堪認其於本院審理
      時所述案發當天上揭車輛之駕駛人係其本人而非被告彭仕
      銘之說法為真實。
五、綜上所述，本件檢察官所舉證據，除被告自白及證人莊展晟
    於警詢時所述外，起訴意旨所載之其他證據僅能認定駕駛上
    揭車輛之人確有涉嫌起訴意旨所載過失傷害、駕駛動力交通
    工具發生交通事故致人傷害而逃逸等行為，無從遽認實際行
    為人為何；又被告雖於警詢、偵訊時自白犯罪，然其嗣後已
    否認為駕駛車輛之肇事者，而證人莊展晟並已經於本院審理
    時明確證稱其方係案發當時之駕駛人，且此說法並與被告所
    辯、證人李文鈞所述及客觀事證相符，自無從認定被告係本
    案肇事駕駛而須擔負上開罪責。是本件檢察官所舉證據並無
    法證明被告彭仕銘有公訴意旨所載之過失傷害、駕駛動力交
    通工具發生交通事故致人傷害而逃逸犯行，關於被告犯罪之
    證明，尚未達於通常一般之人均不致有所懷疑而得確信其為
    真實之程度。此外，復查無其他積極證據足資證明被告有公
    訴意旨所指之上揭犯行，本案自屬不能證明被告犯罪，揆諸
    前揭說明，自應為被告無罪之諭知。
六、又依照被告彭仕銘、證人莊展晟所述暨卷內證據資料，被告
    彭仕銘已涉犯刑法第164條第2項頂替罪嫌；證人莊展晟並涉
    犯刑法第284條前段之過失傷害、修正後刑法第185 條之4第
    1項前段之駕駛動力交通工具發生交通事故致人傷害而逃逸
    等罪嫌，應由檢察官另行偵辦，併予指明。
據上論斷，應依刑事訴訟法第301條第1項，判決如主文。
本案經檢察官黃依琳提起公訴，檢察官陳中順到庭執行職務。
中    華    民    國   110    年    12    月     23   日
                  刑事第八庭  審判長法  官  廖素琪 
                                    法  官  潘韋廷
                                    法  官  林哲瑜
以上正本證明與原本無異。　　　　　　　　　　　　　　　　
如不服本判決應於收受本判決後20日內向本院提出上訴書狀，上
訴書狀應敘述具體理由。上訴書狀未敘述上訴理由者，應於上訴
期間屆滿後20日內補提理由書狀於本院(均須按他造當事人之人
數附繕本 )「切勿逕送上級法院」。 
中　　華　　民　　國　　110 　年　　12　　月　　27　　日
　　　　　　　　　　　　　　　　　　書記官　曾柏方